臺灣臺北地方法院民事判決　九十二度重訴字第二○一六號
　　原　　　告　甲○○
　　訴訟代理人　洪大明律師
　　複　代理人　廖信憲律師
　　被　　　告　鷹視有限公司
　　法定代理人　丁○○
　　被　　　告　乙○○
　　訴訟代理人　吳啟孝律師
　　複　代理人　陳家淳律師
當事人間履行契約事件，本院於民國九十三年十月七日言詞辯論終結，判決如下：
    主    文
被告鷹視有限公司應給付原告新台幣肆佰貳拾柒萬元，被告乙○○應給付原告新台幣
貳佰陸拾陸萬元，及均自民國九十三年一月一日起至清償之日止，按年息百分之五計
算之利息。
訴訟費用由被告負擔。
本判決於原告以新台幣貳佰參拾壹萬元為被告供擔保後，得假執行。
    事    實
一、按訴狀送達後，原告不得將原訴變更或追加他訴。但有請求之基礎事實同一或擴
    張或減縮應受判決事項之聲明者，不在此限，民事訴訟法第二百五十五條第一項
    第二款、第三款訂有明文。查本件原告起訴時係求為判決：(1)被告鷹視有限公司
    應給付原告新台幣（下同）四百三十五萬元，並自民國（下同）九十三年一月一
    日起至清償之日止，按年息百分之五計算之利息；(2)被告丙○○應給付原告一百
    零四萬四千元，並自九十三年一月一日起至清償之日止，按年息百分之五計算之
    利息；(3)被告乙○○應給付原告三百三十萬六千元，並自九十三年一月一日起至
    清償之日止，按年息百分之五計算之利息。原告嗣於九十三年四月十三日減縮其
    聲明而求為判決：(1)被告鷹視有限公司應給付原告四百二十七萬元，並自九十三
    年一月一日起至清償之日止，按年息百分之五計算之利息；(2)被告丙○○應給付
    原告七萬元，並自九十三年一月一日起至清償之日止，按年息百分之五計算之利
    息；(3)被告乙○○應給付原告二百六十六萬元，並自九十三年一月一日起至清償
    之日止，按年息百分之五計算之利息，復於九十三年六月三日言詞辯論期日當場
    撤回對被告丙○○之訴，經核於法尚無不合，應予准許。
二、原告主張：其於八十三年間與被告乙○○、丁○○簽訂「鷹視有限公司投資合作
    契約書」，約定由原告出資一千二百萬元以取得被告鷹視有限公司（下稱鷹視公
    司）百分之五十一之股權，惟丁○○卻未依約履行，被告鷹視公司等亦未辦理股
    份之轉讓及負責人之變更登記，經雙方於八十六年一月一日協議後，乃將前開投
    資款一千二百萬元轉為借款，被告鷹視公司、乙○○等並承諾分期償還原告，並
    於協議書第三條、第四條約定，如被告鷹視公司未依約清償、被告丙○○、乙○○即應依持有被告鷹視公司股份比例，對原告負清償之責。詎被告等曾陸續開立
    支票清償前開款項中之五百萬元，訴外人丙○○亦給付原告七萬元，是被告尚積
    欠原告六百九十三萬元。查被告乙○○持有被告鷹視公司股份百分之三十八，爰
    依契約之約定，訴請被告乙○○給付原告二百六十六萬元，被告鷹視有限公司給
    付原告四百二十七萬元。並聲明：（一）被告鷹視公司應給付原告四百二十七萬
    元，並自九十三年一月一日起至清償之日止，按年息百分之五計算之利息。（二
    ）被告乙○○應給付原告二百六十六萬元，並自九十三年一月一日起至清償之日
    止，按年息百分之五計算之利息。（三）願供擔保請准宣告假執行。
三、被告則以：原告與被告乙○○、丁○○等人於八十三年間簽訂鷹視有限公司投資
    合作契約書，由原告出資以取得被告鷹視公司百分之五十一之股份，並由原告選
    任第三人張欣平、陳立民擔任公司董事，是原告投入被告鷹視公司之資金應係投
    資款。且原告所提之「協議書」上載「上述各方為債務事宜達成協議」、「一、
    甲、乙、丙及甲方公司股東共積欠丁方新台幣壹千貳百萬元」，然被告等人未經
    被告鷹視公司其他全體股東同意，卻將被告鷹視公司其他股東列為債務人，是系
    爭協議書所稱之債務是否為借款債務，亦有疑義，原告應先舉證明其確有交付系
    爭一千二百萬元之借款，然原告所提之存簿並未能證明該存簿中所示款項何筆係
    本案之借款，亦無法證明何筆支出金額為原告所稱之借款，是原告將轉匯之款項
    全數解為借款，與常理有違。縱認兩造間有債務存在，惟被告鷹視公司自八十六
    年十二月三十一日起至九十一年十二月八日止，共開立面額共計五百萬元之支票
    二十一紙，並已全數兌現。是被告鷹視公司依協議書所應清償之借款債務一千二
    百萬元，亦已清償其中之五百萬元，資以抗辯。並聲明：原告之訴及假執行之聲
    請均駁回。
四、經查本件原告主張其原本欲投資被告鷹視公司，而於八十三年間與被告乙○○、
    丁○○簽訂鷹視有限公司投資合作契約書，約定由原告出資以取得被告鷹視公司
    百分之五十一之股權，惟被告並未依約履行辦理股份之轉讓及負責人之變更登記
    ，經兩造於八十六年一月一日協議後，雙方同意將前開投資款一千二百萬元轉為
    借款，被告鷹視公司、乙○○及訴外人丙○○並承諾將分期償還原告前開款項，
    復約定如被告鷹視公司未依約清償前開債務，被告乙○○及訴外人丙○○即依持
    有被告鷹視公司股份之比例（被告乙○○之持股比例為百分之三十八、訴外人丙○○之持股比例為百分之一），對原告負清償之責，嗣被告鷹視公司陸續還款五
    百萬元，丙○○亦依其持股比例還款七萬元等情，業據其提出股權轉讓契約書及
    協議書為證（見本院卷第九頁至第十一頁、第四一頁），並為被告所不爭執（見
    本院卷第一三三頁、第一四三頁），是原告前開主張被告依協議書之約定負有對
    原告清償借款之責任，應可信為真實。被告雖辯稱原告應舉證證明其確有交付系
    爭一千二百萬元之借款云云，惟按貸與人提出之借用人自己製作之文書已載明積
    欠借款之事實者，應解為貸與人就要物性之具備，已盡舉證責任（最高法院八十
    六年台上字第三八八０號判決、最高法院七十二年台上字第四十號判決參照），
    且前開一千二百萬元之借款中，被告鷹視公司既已陸續還款五百萬元，訴外人丙○○亦依約定之持股比例返還七萬元，是被告再空言否認不負清償借款之責任，
    即無可取。又依協議書第三條、第四條約定，被告鷹視公司如未依約定期間清償
    ，則被告乙○○即應依持有被告鷹視公司之股份比例，對原告負清償之責（見本
    院卷第十頁），查被告鷹視公司尚積欠原告六百九十三萬元（計算式：0000
    －000＝６９３），而被告乙○○對被告鷹視公司之持股比例為百分之三十八
    ，此為被告所不爭執（見本院卷第一三三頁、第一四三頁），從而，原告主張被
    告鷹視有限公司尚應給付原告四百二十七萬元、被告乙○○則應給付原告二百六
    十六萬元，及均自九十三年一月一日起至清償之日止，按年息百分之五計算之利
    息，即無不合，應予准許。
五、假執行之宣告：
    原告陳明願供擔保，聲請宣告假執行，就其勝訴部分經核無不合，爰酌定相當擔
    保金額准許之。
六、至兩造其餘之攻擊或防禦方法，及未經援用之證據，經本院斟酌後，認為均不足
    以影響本判決之結果，自無逐一詳予論駁之必要，併此敘明。
七、結論：
    本件原告之訴為有理由，依民事訴訟法第七十八條、第八十五第一項、第三百九
    十條第二項，判決如主文。
中　　　華　　　民　　　國　　九十三　　年　　　十　　　月　　二十八　　日
                                    民事第三庭  法      官　林振芳
正本係照原本作成
如對本判決上訴，須於判決送達後廿日內向本院提出上訴狀
中　　　華　　　民　　　國　　九十三　　年　　　十　　　月　　二十八　　日
                                                書  記  官　李淑芬
